臺灣高雄地方法院刑事判決　　　　　　　100年度易字第769號
公　訴　人　臺灣高雄地方法院檢察署檢察官
被　　　告　蘇武順
上列被告因違反保護令罪案件，經檢察官提起公訴（100 年度偵
字第5865號），本院判決如下：
    主  文
蘇武順犯違反保護令罪，處拘役伍拾伍日，如易科罰金，以新臺
幣壹仟元折算壹日。
其餘被訴部分無罪。
    事  實
一、蘇武順與潘秀花前係夫妻關係，2 人間具有家庭暴力防治法
    第3 條第1 款所定之「前配偶」家庭成員關係。緣本院於民
    國99年8 月17日以99年度家護字第1297號民事通常保護令，
    裁定蘇武順不得直接或間接對潘秀花為騷擾、接觸、跟蹤及
    通信之行為，有效期間為1 年，並由蘇武順收受該保護令。
    詎蘇武順於收受上開民事通常保護令後，已知悉該保護令之
    內容，竟仍於99年11月28日晚上9 時許，因發現潘秀花與友
    人一同前往位於高雄市路○區○○路71巷2 樓之「同心 KTV
    」A5包廂聚會唱歌，而心生不滿，遂基於違反上開保護令之
    犯意，跟蹤潘秀花進入同心KTV ，且在上開A5包廂外之走廊
    來回走動，並伺機從A5包廂門上之玻璃視窗向內窺視潘秀花
    之行動，其間遭潘秀花無意間發現後，蘇武順仍繼續其跟蹤
    行為，直至潘秀花於翌（28）日0 時30分許離開同心KTV 返
    家，蘇武順亦隨即自同心KTV 離去，而以此方式直接對潘秀
    花為跟蹤行為，違反本院上開99年度家護字第1297號民事通
    常保護令。嗣經潘秀花發覺報警，警方據報到場處理後，始
    悉上情。
二、案經高雄市政府警察局湖內分局報告臺灣高雄地方法院檢察
    署檢察官偵查起訴。
    理  由
壹、程序部分（證據能力之審查）：
    按被告以外之人於審判外之陳述，雖不符刑事訴訟法第 159
    條之1 至第159 條之4 之規定，而經當事人於審判程序同意
    作為證據，法院審酌該言詞陳述或書面陳述作成時之情況，
    認為適當者，亦得為證據；當事人、代理人或辯護人於法院
    調查證據時，知有第159 條第1 項不得為證據之情形，而未
    於言詞辯論終結前聲明異議者，視為有前項之同意，刑事訴
    訟法第159 條之5 定有明文。本件所援引之以下各項證據（
    詳後述），固有部分屬傳聞證據，然公訴人、被告於本院調
    查證據時，均知有前開第159 條第1 項不得為證據之情形，
    被告表示同意作為證據使用（見本院審易卷第15頁反面），
    且於言詞辯論終結前，均未聲明異議，本院審酌該等證據作
    成時之狀況，並無違法取證之情事，且適宜作為證據使用，
    依前開說明，爰認均有證據能力，合先敘明。
貳、實體部分：
一、上揭犯罪事實，業據被告蘇武順於本院審理時坦承不諱（見
    本院易字卷第20頁正、反面、第21頁反面、第25頁反面），
    核與證人即被害人潘秀花於警詢、偵查及本院審理時指訴之
    情節大致相符（見警卷第5 、6 頁，偵2 卷第11、12頁，本
    院易字卷第22頁反面至第23頁反面），並有本院99年8 月17
    日99年度家護字第1297號民事通常保護令裁定、高雄縣政府
    警察局湖內分局處理家庭暴力與兒少保護案件調查紀錄（通
    報）表份、臺北縣政府警察局土城分局保護令執行紀錄表各
    1 份在卷可稽（見警卷第12至15頁，偵1 卷第16、54、55、
    64、65頁）。是本件被告之自白，經查與卷內之積極證據均
    參核相符，應堪採認為真。從而，本案事證明確，被告犯行
    堪予認定，應依法論科。
二、按所謂「跟蹤」，指任何以人員、車輛、工具、設備或其他
    方法持續性監視、跟追之行為，家庭暴力防治法第2 條第 4
    款定有明文。經查，本件被告蘇武順係被害人潘秀花之前夫
    ，2 人間有家庭暴力防治法第3 條第1 款之家庭成員關係，
    且潘秀花前以被告為相對人，向本院聲請核發民事暫時保護
    令，業經本院於99年8 月17日以99年度家護字第1297號民事
    通常保護令，裁定被告不得直接對潘秀花為跟蹤行為等事實
    ，有上開裁定及保護令執行紀錄表附卷可稽（見偵一卷第16
    、54、55頁），被告以上開方式持續性監視、跟追潘秀花，
    確已構成家庭暴力防治法所指「跟蹤」行為無訛。是核被告
    所為，係違反家庭暴力防治法第61條第2 款禁止跟蹤行為之
    違反保護令罪。公訴意旨指被告同時涉犯同法第61條第1 款
    實施精神不法侵害行為之違反保護令罪嫌，要屬誤解，而應
    予更正。爰審酌被告與被害人潘秀花既已離異，本應相互尊
    重彼此離婚後之生活模式，而不該再干預被害人之交友情形
    ，且其亦已明知本院核發99年度家護字第1297號民事通常保
    護令，禁止其不得對被害人為跟蹤之行為，詎其仍無視於上
    開保護令之內容，而對被害人潘秀花為上開跟蹤行為，嚴重
    干擾被害人之生活，所為實不足取，惟念其能於本院審理時
    坦承犯行，態度尚可，且被害人於本院審理時亦已當庭表示
    願意原諒被告（見本院易字卷第25頁反面），並考量被告之
    犯罪動機、手法及所生損害等一切情狀，量處如主文所示之
    刑，並諭知如易科罰金之折算標準，以資懲儆。
、無罪部分：
一、公訴意旨另以：被告蘇武順與潘秀花前係夫妻關係，2 人間
    具有家庭暴力防治法第3 條第1 款所定之「前配偶」家庭成
    員關係，本院於99年8 月17日以99年度家護字第1297號民事
    通常保護令，裁定被告不得對潘秀花實施身體或精神上不法
    侵害之行為，詎被告於收受本院上開99年度家護字第1297號
    上開民事通常保護令後，已知悉該保護令之內容，竟仍基於
    違反上開保護令之犯意，於100 年2 月11日凌晨0 時30分許
    ，在潘秀花位於高雄市路○區○○路91號住處之騎樓，先與
    其子蘇紹宏發生口角爭執，潘秀花見狀即趨前勸阻，被告竟
    基於傷害人之身體之犯意，徒手毆打潘秀花，且過程中潘秀
    花因閃躲，而受有右頸壓痛、右側頭皮併頸部壓痛等傷害，
    因認被告係犯家庭暴力防治法第61條第1 款實施精神不法侵
    害行為之違反保護令罪嫌云云。
二、按犯罪事實應依證據認定之，無證據不得認定犯罪事實。不
    能證明被告犯罪者，應諭知無罪之判決，刑事訴訟法第 154
    條第2 項、第301 條第1 項分別定有明文。又同法第161 條
    第1 項並規定：檢察官就被告犯罪事實，應負舉證責任，並
    指出證明之方法。因此，檢察官對於起訴之犯罪事實，應負
    提出證據及說服法院之實質舉證責任。倘其所提出之證據，
    不足為被告有罪之積極證明，或其指出證明之方法，無從說
    服法院以形成被告有罪之心證，基於無罪推定之原則，自應
    為被告無罪判決之諭知，最高法院92年台上字第128 號著有
    判例。
三、公訴人認被告蘇武順涉有上開違反保護令罪嫌，無非係以證
    人即被害人潘秀花、證人蘇紹宏於警詢及偵查之證述，及高
    雄縣立岡山醫院100 年2 月11日受理家庭暴力事件驗傷診斷
    書、高雄市政府警察局湖內分局處理家庭暴力與兒少保護案
    件調查紀錄（通報）表、家庭暴力犯罪事件通報表各1 份等
    證據資料為其論據。
四、訊據被告蘇武順於警詢、偵查及本院審理時均供稱：案發當
    時伊是與其子蘇紹宏發生爭執、互推，伊很生氣要去打蘇紹
    宏，潘秀花來勸架，要將蘇紹宏推進屋內，當時很混亂，伊
    也不知道有無打到潘秀花等語（見偵1 卷第9 、61頁，本院
    易字卷第26頁），而堅詞否認有何公訴意旨所指違反保護令
    犯行。經本院質諸證人即被害人潘秀花於警詢及本院審理時
    均供證：於100 年2 月11日凌晨0 時30分許，伊與伊的媳婦
    在位於高雄市路○區○○里○○路91號之住處騎樓拜拜，被
    告就過來叫伊過去其大同路87號住處，說有事情跟伊說，伊
    不肯過去，被告就開始大小聲，伊的兒子蘇紹宏在樓上聽到
    吵鬧聲下來，一言不和就與被告吵起來，並互推對方，蘇紹
    宏要用腳踢被告，伊與伊的媳婦抱著蘇紹宏，要把蘇紹宏推
    入屋內，被告就出手打伊的右臉頰及耳朵等語明確（見偵 1
    卷第11、12頁，本院易字卷第23頁），另證人即被告之子蘇
    紹宏於警詢、偵查及本院審理時均證稱：案發當時很混亂，
    伊的父親蘇武順就握拳頭要打伊，伊的母親潘秀花上前要阻
    止蘇武順，蘇武順就不慎打到潘秀花等語（見警卷第15頁，
    偵1 卷第60頁，本院易字卷第24頁反面、第25頁）屬實。相
    互比對上開證人之證述內容，並對照卷附之高雄縣立岡山醫
    院100 年2 月11日受理家庭暴力事件驗傷診斷書1 份（見偵
    1 卷第11頁），可以推知本件案發當時，被告係與其子蘇紹
    宏發生口角爭執，進而相互出手推擠，被告氣憤之下，欲出
    手毆打蘇紹宏，恰值被害人潘秀花從中介入勸阻，而遭被告
    不慎打到，致被害人受有本件公訴意旨所指之傷害，應可確
    認；再與被告上開抗辯之情相互勾稽，益證被告當時係要出
    手毆打蘇紹宏，僅因被害人潘秀花介入被告與蘇紹宏之衝突
    ，而遭被告誤擊受傷，被告應無故意傷害被害人潘秀花之犯
    意甚明。
五、綜合上述，可知被告僅係在與蘇紹宏之衝突中，不慎誤擊被
    害人潘秀花，並無故意傷害潘秀花之犯意，可知被告確實並
    非故意違反本院上開99年度家護字第1297號民事通常保護令
    關於「不得對潘秀花實施身體或精神上不法侵害之行為」之
    裁定，自不能以違反保護令罪之刑責相繩。從而，本件檢察
    官提出之積極證據，尚不足以認定被告有何違反保護令之罪
    嫌，其間尚有合理之懷疑存在。此外，復查無其他積極證據
    足認被告有公訴意旨所述犯行，被告既未經證明犯罪，揆諸
    前揭說明，自應為無罪之諭知。
據上論斷，應依刑事訴訟法第299 條第1 項前段、第301 條第 1
項，家庭暴力防治法第61條第2 款，刑法第11條前段、第41條第
1 項前段，判決如主文。
本案經檢察官盧葆清到庭執行職務。
中    華    民    國   100    年    7     月    6     日
                            刑事第五庭法  官   陳盈吉
以上正本證明與原本無異。
如不服本判決，應於判決送達後10日內，向本院提出上訴狀。
中    華    民    國   100    年    7     月    6     日
                                      書記官   陳展榮
附錄本判決論罪科刑法條：
家庭暴力防治法第61條
違反法院依第14條第1 項、第16條第3 項所為之下列裁定者，為
本法所稱違反保護令罪，處3 年以下有期徒刑、拘役或科或併科
新臺幣10萬元以下罰金：
一、禁止實施家庭暴力。
二、禁止騷擾、接觸、跟蹤、通話、通信或其他非必要之聯絡行
    為。
三、遷出住居所。
四、遠離住居所、工作場所、學校或其他特定場所。
五、完成加害人處遇計畫。